# 购买方在购买日享有的被购买方可辨认净资产公允价值份额的计算

提问人：tony868lamy 时间：2010-11-02 01:39:21
如将企业并购业务定性为非同一控制下企业合并，企业合并的会计处理方法应当选择购买法，母公司（购买方）在购买日编制合并资产负债表时，对于被购买方可辨认资产、负债应当按照合并过程中（购买日）确定的公允价值列示。另外，非同一控制下的企业合并形成母子公司关系的，母公司应自购买日起设置备查簿，登记其在购买日取得的被购买方可辨认资产、负债的公允价值，为以后期间编制合并财务报表提供基础资料。 在购买方合并报表层面，关于计量（购买日）被购买方可辨认净资产公允价值中归属于母公司的权益份额，是否无需从享有的被购买方的下属各子公司可辨认净资产公允价值份额开始用乘法（持股比例）往上累计计算，即重新按照各单位公允价值编制一次B公司的合并报表？例如： 1 ）A公司并购B公司，此次并购获取其90%的股权，购买日B公司合并报表层面可辨认净资产公允价值为 10000 万元，整体评估增值 2000 万元； 2 ）B公司合并报表层面归属于母公司权益为 7000 万元，少数股东权益为 1000 万元； 3 ）B公司下设两家二级（非全资）子公司C与D公司（*无三级公司），持股比例分别为70%和80%，购买日可辨认净资产公允价值分别为 2000 万元和 3000 万元，评估增值分别为 200 万和 300 万。 A公司在购买日编制企业合并财务报表时，计算归属于A公司的权益份额是多少？
[ 本帖最后由 tony868lamy 于 2010-11-2 01:41 编辑 ]

回答人：chenyiwei
A公司于购买日取得B公司的控制权，实际上也是同时取得了B的子公司C、D的控制权，也就是取得的是对于由B、C、D三者组成的一个经济主体的控制权。购买日所取得的可辨认净资产公允价值应当为该经济主体可辨认净资产的公允价值，因此对C、D的净资产价值也要以购买日公允价值为基础计算。

回答人：chenyiwei
回复 7 楼 tony868lamy 的帖子根据所得税会计准则规定，与子公司、合营企业和联营企业相关的应纳税暂时性差异，除非本会计主体（作为投资方）可以控制该暂时性差异的转回时间，并且预计该暂时性差异在可预见的未来很可能不会转回的，否则应当就该应纳税暂时性差异计提递延所得税负债。同时，按照目前的准则规定，递延所得税负债的计提应当体现出预计收回或变现该资产的方式的影响。 因此，对于境外母公司（作为中国大陆的税收非居民）合并境内子公司报表时涉及的该子公司留存收益，除非母公司有明确意图将这部分留存收益在可预见的未来留在境内（例如母公司已经经过适当的内部决策程序作出决议，并以适当方式在信息披露文件中予以公告），以及根据该子公司的现实情况，该子公司因高速扩张等原因资金紧张，目前确实不具备股利分配的现实能力的情况以外，其他情况应当在合并报表中计提未来该留存收益分配出中国时的预提所得税影响导致的递延所得税负债。

回答人：chenyiwei
回复 10 楼 tony868lamy 的帖子可以计提，但不是强制性的要求和境外母公司在合并报表层面不确认递延所得税负债的必要条件。

回答人：chenyiwei
回复 13 楼 tony868lamy 的帖子既然是母子公司关系，那就表明母公司可以控制和决定子公司的股利政策。因此也是具有说服力的。

回答人：chenyiwei
回复 15 楼 tony868lamy 的帖子按照解释 4 号第三、四条的同一原则处理。控制权的取得和丧失并不必然伴随着股权比例的变动。

回答人：chenyiwei
回复 18 楼 tony868lamy 的帖子赞同你在 17 楼对税务问题的看法，不过最终结果可能还是要看企业和主管税务机关的沟通情况。毕竟央企重组中税务处理的个案批复是相当多的。 对于（央企）同一集团下的两家子企业之间（或母子公司之间）按账面价值进行资产划转，应当考虑是否构成同一控制下的企业合并（包括业务合并）。如果构成同一控制下的企业合并的，按现行规定，划入方只能以帐面价值作为帐务处理的基础。其他情况，划入方可以选择以交易作价（即原账面价值）或者公允价值作为初始计量的基础，但是在实务中以账面价值为依据处理较为多见。由于无偿划转不需要支付对价，因此无论是以公允价值还是账面价值为基础进行处理，划入方都是作为权益性交易处理的（其中，如果子公司无偿划转给母公司，则母公司按照收回投资处理，同时子公司按照对母公司分配处理）。

提问人：chenyiwei 时间：2010-11-8 14:21:51
这个问题我以前发过相关的资料。对于接受划入的股权这类资产，按约定的关联交易作价（ 5 亿元）或公允价值（ 10 亿元）均可接受，但一旦选择了其中一种做法，即构成一项会计政策，必须一贯地应用于所有同类或类似交易。
附件是某四大对此问题的技术观点，供参考。
[ ]

回答人：chenyiwei
回复 20 楼 tony868lamy 的帖子这个问题我以前发过相关的资料。对于接受划入的股权这类资产，按约定的关联交易作价（ 5 亿元）
或公允价值（ 10 亿元）均可接受，但一旦选择了其中一种做法，即构成一项会计政策，必须一贯地应用于所有同类或类似交易。
附件是某四大对此问题的技术观点，供参考。
[ ]

提问人：tony868lamy 时间：2010-11-12 23:34:50
背景：集团A与C公司为 2008 年 1 月 1 日执行新企业会计准则的国有企业
案例： 多次交易形成的同一控制下企业合并（先从非关联方取得重大影响股权，再从最终控制方取得控制权及相应的股权） 某集团A控股B公司75%的股权， 2007 年某月根据集团A的财务安排，集团A之全资子公司C以公允价值收购了所属B公司其他股东（除集团A之外）持有的B公司25%的股权，假设该部分股权构成对B公司的重大影响，因此在集团A层面应当按照收购少数股东股权进行相关会计处理【即 2007 年新增加的长期股权投资与按照新增持股比例计算应享有交易日被投资单位可辨认净资产公允价值份额的差额，确认为商誉；因购买少数股权新增加的长期股权投资成本与按照新取得的股权比例计算确定应享有子公司自购买日(或合并日)开始持续计算的可辨认净资产份额之间的差额，除确认为商誉的部分以外，应当调整合并财务报表中的资本公积(资本溢价或股本溢价)，资本公积(资本溢价或股本溢价)的余额不足冲减的，调整留存收益。】 2009 年某月C公司受让集团A所持有的B公司75%的股权，并能对B公司实施控制。请问：针对原权益法下在剩余期限直线摊销的B公司股权投资借方差额，在C公司单体报表及合并财务报表层面该如何处理？
（一）个别财务报表层面 新增75%部分的长期股权投资的确认和计量按照《企业会计准则第 2 号——长期股权投资》的规定，同一控制下企业合并形成的长期股权投资，合并方应以合并日应享有被合并方账面所有者权益的份额作为形成长期股权投资的初始投资成本。合并对价与长期股权投资初始入账成本之差额调整资本公积（资本溢价），不足冲减则冲减留存收益。 原持有25%的部分达到企业合并前长期股权投资采用权益法核算的，应进行调整，将其账面价值调整至取得投资时的初始投资成本，相应调整留存收益等。 （二）合并报表层面 25%部分的股权投资差额将如何安置？

回答人：chenyiwei
回复 22 楼 tony868lamy 的帖子个别报表层面：原先对 25 ％股权的权益法核算应进行追溯调整，视同自取得投资时开始采用成本法。
但追溯调整的目标是调整到初始投资成本而不是取得该 25 ％投资时对应的净资产帐面价值份额，所以和后续取得 75 ％投资的计量基础还是存在差异的。 合并报表层面：由于 75 ％股权的取得构成一项同一控制下企业合并，按照同一控制下企业合并的合并报表编制原则需要追溯调整前期比较数据，视同最早期间期初已经控制了该 75 ％股权（ 2007 年收购的 25 ％在收购前视作少数股权），所以后续的 25 ％股权应当作为收购少数股权处理。这样，就需要对于自 2007 年起取得的 25 ％股权作为收购少数股权处理，相应对原先的权益法核算结果进行追溯调整，调整后也就不存在原先权益法下股权投资差额如何处理的问题了。

回答人：chenyiwei
回复 25 楼 tony868lamy 的帖子也可以这样理解。但应确保收购 25 ％少数股权的交易完成于 2008 年 8 月 7 日之前。

回答人：chenyiwei
回复 28 楼 tony868lamy 的帖子基本同意你在 27 楼中提出的看法，即权益法追溯调整为成本法时，也需要对于旧准则权益法核算已经摊销的股权投资差额部分是否一并考虑恢复。即：调整至不摊销状态下的长期权投资初始投资成本。
对于你在第 28 楼中提出的问题，只能说解释 1 号的规定是一定程度上的简化处理，是考虑到当时的准则并没有要求确定取得投资时被投资方各项可辨认资产、负债的公允价值，而且此类交易可能年代久远，现在再回过头来确定当时的公允价值可能并不切实可行，所以规定了这种仅适用于首次执行日之前原已存在的对合营、联营企业投资的衔接办法。

提问人：ivancheng 时间：2017-05-12 11:43:03
如果协议约定A公司取得B公司的90%股权时，作价部分不包括B公司持有C公司股权投资部分，那么根据、《企业会计准则第 20 号——企业合并》第十四条：“被购买方可辨认净资产公允价值，是指合并中取得的被购买方可辨认资产的公允价值减去负债及或有负债公允价值后的余额”。在计算B公司可辨认净资产公允价值份额时是否需要先从B公司可辨认资产的公允价值中扣除B公司持有C公司股权投资的公允价值？

回答人：chenyiwei
一般理解应需要。但请关注如何具体实现该安排。具体的操作模式对个案的处理也可能会有影响。